【裁判字號】    92,重上更(三),53
【裁判日期】    920430
【裁判案由】    毒品危害防制條例
【裁判全文】
臺灣高等法院臺中分院刑事判決                九十二年度重上更(三)字第五三號
    上  訴  人
    即  被  告  甲○○
右上訴人即被告因毒品危害防制條例案件，不服臺灣苗栗地方法院八十九年度訴字第
三六九號，中華民國九十年六月八日第一審判決（起訴案號：臺灣苗栗地方法院檢察
署八十九年度偵字第二七五六號），判決後提起上訴，經最高號法院第三次發回更審
，本院判決如左：
    主      文
原判決撤銷。
甲○○販賣第二級毒品，累犯，處有期徒刑柒年陸月。
扣案之甲基安非他命貳大包、拾小包（驗餘含袋重貳佰肆拾柒點零玖公克）沒收銷燬
之。
    事      實
一、甲○○前於民國（下同）八十五年間因違反麻醉藥品管理條例案件，經臺灣新竹
    地方法院判處有期徒刑六月，嗣經臺灣高等法院駁回上訴確定，八十五年十月二
十三日易科罰金執行完畢；復因竊盜案件，經臺灣新竹地方法院判處罰金四千元
    ，於八十六年二月三日執行完畢；八十六年間又因贓物案件，經臺灣新竹地方法
    院判處有期徒刑四月確定，於八十七年二月二十八日執行完畢；八十八年間復因
    違反麻醉藥品管理條例案件，經臺灣新竹地方法院判處有期徒刑四年六月，再經
    臺灣高等法院駁回上訴確定；於八十八年間再因贓物罪及違反毒品危害防制條例
    案件，經臺灣苗栗地方法院分別判處有期徒刑三月及八年，後者又經本院駁回上
    訴確定，目前正執行前開違反麻醉藥品管理條例、贓物及違反毒品危害防制條例
    三案所定應執行刑有期徒刑十一年中。其曾有前開犯罪行為經查獲及判刑之紀錄
    ，猶不知悔改，復意圖營利，於八十九年二月十九日下午四時許，由臺北地區駕
    駛其不知情之兒子杜立武所有車牌號碼Ｋ六─七四七一號自用小客車至苗栗市區
    ，於同日下午六時許，使用其不知情之子女杜瑞媛、杜瑞曼、杜立武所贈與之０
    九二二─一三七九七０號行動電話，與使用陳美娟名義登記之０九五０─一四五
    ０一一號呼叫器之不詳年籍、姓名綽號「阿龍」的成年男子聯絡後，在苗栗縣苗
    栗市菲力電玩店，以新臺幣（下同）七萬元之價格向「阿龍」販入第二級毒品甲
    基安非他命二大包（價格二萬元）及十小包（價格五萬元）含袋重計約二四七‧
    一公克（驗餘含袋重二四七‧０九公克），其取得持有上開甲基安非他命後，駕
    車在苗栗市區停留之際，於同日下午六時二十五分，在苗栗市福星山公園附近為
    警查獲，並在其所駕駛車牌號碼Ｋ六─七四七一號自用小客車之方向盤下方之分
    電盤內，扣得上開數量之甲基安非他命。
二、案經苗栗縣警察局移送臺灣苗栗地方法院檢察署檢察官偵查起訴。
    理      由
一、訊之上訴人即被告（以下簡稱被告）甲○○固坦承於前開時地為警查獲甲基安非
    他命係伊當天所購之事實不諱，惟矢口否認有何販賣該毒品之犯行，辯稱：上開
    扣案甲基安非他命係因供自己施用，所以大量購買，比較便宜，且扣案之甲基安
    非他命之數量對伊而言，僅一個多月即可以施用完畢，伊並未有販賣甲基安非他
    命之犯意及行為，且其有自己事業，無須販毒維生，又因妻子、兒子同時死亡，
    雙重打擊，加以本身身體引起之病痛，才藉施用甲基安非他命減輕痛苦，況當日
    伊到苗栗縣時是六點多，七點路多買完後，伊當時休息一下警察就來了云云。惟
    查：
１、被告販入含袋重計約二四七點一公克第二級毒品甲基安非他命，及為警於上述時
    地查獲之事實，業據被告於歷次調查時坦白承認，並有如事實欄所載之第二級毒
    品甲基安非他命二大包、十小包含袋重計約二四七點一公克（驗餘含袋重共二四
    七點零九公克）扣案可證，復有行政院衛生署管制藥品管理局（）管檢字第八
    四七三０號檢驗成績書一紙在卷可按（詳見臺灣苖栗地方法院檢察署八十九年偵
    字第二七五六號第八頁以下），足認被告此部分之自白應與事實相符。
２、按被告曾於八十五至八十六年間連續販賣安非他命，經臺灣高等法院以八十八年
    度上訴字第二二七四號刑事判決判處有期徒刑四年六月，於上訴最高法院時，因
    未敘述上訴之理由，上訴不合法，經最高法院以八十九年度台上字第五四八六號
    刑事判決，駁回上訴確定（該案內先後扣得三四點五公克及九九六點八公克之安
    非他命）。被告又於八十七至八十八年間連續販賣安非他命，經本院以八十八年
    度上訴字第二七四六號刑事判決，判處有期徒刑八年，於上訴最高法院後，因上
    訴違背法律上之程式，經最高法院以八十九年度台上字第五四三九號刑事判決，
    駁回上訴確定（該案曾先後販入五、六兩『約二○○公克左右』、二四公克及一
    七七點五公克之安非他命供販賣），有臺灣高等法院被告全國前案紀錄表及本院
    八十八年度上訴字第二七四六號刑事判決書一份（附於臺灣苗栗地方法院檢察署
    八十九年度偵字第二七五六號卷第二頁至第七頁）在卷可稽。被告於本院八十八
    年度上訴字第二七四六號案所扣得之安非他命二四公克及一七七點五公克，亦係
    在苗栗市菲力電動玩具店，向綽號「小江」者販入後經警查獲，而「小江」即「
    阿龍」（見臺灣苗栗地方法院八十九年度訴字第三六九號卷第五十頁），該案與
    本案，均在同一地點，向同一人販入安非他命，且證人即警員劉文國亦證稱：先
    前已查獲被告二次販賣甲基安非他命等語（見臺灣苗栗地方法院檢察署八十九年
    度偵字第八一三號卷第三十四頁）；且前後兩案，被告均辯稱販入安非他命係供
    自己施用（見臺灣苗栗地方法院檢察署八十九年度偵字第二七五六號卷第二至七
    頁）。然人體承受安非他命之施用量，有其極限，過量即可能致死（參考臺灣高
    等法院檢察署八十三年十月十一日檢義醫字第一一四○三號函所檢送該署法醫中
    心之研判結果，人體服用安非他命之量，約為五至二十毫克『即○點○五至○點
    二公克』，正常人初次服用一百毫克『即一公克』即可能致死）。被告於警訊時
    供稱，一天約施用一點多公克，但有時幾天均未施用；於檢察官偵查中供稱，每
    次約施用○點三公克（見臺灣苗栗地方法院檢察署八十九年度偵字第八一三號卷
    第五頁、第三十五頁）；在臺灣苖栗地方法院八十九年訴字第三六九號案調查時
    供稱：「一公克分二、三次施用」（見臺灣苖栗地方法院八十九年訴字第三六九
    號卷第五十八頁）、於本院九十二年三月二十六日更三審審理時再度辯稱：「一
    次大概一公克，作三次用，一天用二十幾次，大概七、八公克就跟吸煙一樣。我
    一天普通用十幾公克也不會死亡」等語（詳見本院更三審審理卷第五十頁）。惟
    被告於本案，一次即販入二四七點一公克，茍依其所供，每次施用○點三公克計
    算，可施用八百二十四次（茍依其在前案所供，每次施用○點○一至○點○三公
    克『見臺灣苗栗地方法院檢察署八十九年度偵字第二七五六號卷第四頁背面』計
    算，則可施用八千二百三十七次至二萬四千七百十次），以正常人初次服用一百
    毫克，即可致死，被告辯稱一天服用七、八克，業已超出致死量七至八倍，顯非
    可採。是依上開卷證資料顯示，人體承受安非他命之施用量，既有其極限，且被
    告已連續販賣甲基安非他命多年，則其所辯大量販入甲基安非他命之目的在於供
    自己施用，顯非事實，又被告雖提出自己有經濟能力，無須依據販毒維生，惟其
    於臺灣苖栗地方法院法院八十八年訴字第一七三號所供述：目前並無何工作收入
    ，其租屋處之租金及生活費用尚且由其子女支付供應（上開本院八十八年度上訴
    字第二七四六號判決理由欄所述，見臺灣苗栗地方法院檢察署八十九年度偵字第
    二七五六號卷第五頁）等情節有間外，另參酌臺灣苖栗地方法院向新竹國際商業
    銀行苗栗分行調閱放款資料及所附借據得知，被告係於八十一年至八十三年借貸
    未予清償，及被告在偵查中供稱行動電話乃兒女所購買贈與及駕駛其子自用小客
    車等行為（見臺灣苗栗地方法院檢察署八十九年度偵字第八一三號卷第十九頁以
    下），被告應屬資力不佳，所辯有資力無須依販毒維生，尚無足採。從而參諸本
    件被告前在苗栗縣苗栗市菲力電玩店，販入第二級毒品甲基安非他命，均係供販
    賣，且證人即警員劉文國亦證稱：先前已查獲被告二次販賣甲基安非他命等語，
    以及本次經查獲高達二四七‧一公克之甲基安非他命，另被告復無何經濟來源，
    其大量販入上開甲基安非他命，顯係為出售圖利供已施用甲基安非他命而為，其
    右揭販入甲基安非他命之犯行，應堪認定。
二、辯護意旨略以：、被告素有施用第二級毒品之習慣，公訴人及原審判決僅以被
    告持有之數量較多，即認其係意圖販賣而持有第二級毒品，殊有誤會。、被告
    經查獲之甲基安非他命二四七‧一公克，合計六兩多，正確數據應足供一個半月
    至二個月之量，設如公訴人暨原審法官推估扣案之二級毒品，每次施用○‧三公
    克可施用總計八百二十四次，可供施用二十二年多，從而一年僅需花費新台幣三
    千二百元，社會何以有因吸毒而傾家蕩產者？、被告於八十九年二月十九日下
    午六時二十五分許，在苗栗縣福星山公園附近為警查獲時，因正買完毒品暫停路
    邊休息，此有被告於新竹湖口地區加油統一發票一紙可憑。原審竟援引被告在八
    十八年度訴字第一七三號販賣安非他命案件，亦是於買入後返家置放而攜帶大量
    甲基安非他命在外逗留，認係出於販賣之意圖，殊屬牽強附會。況證人劉文國證
    稱：「二月九日當天下午在公園一般性巡邏看到被告開車停在公園附近，發現可
    疑，就在被告車內查到安非他命，他供稱那是向『阿龍』買來自己吸的，沒有說
    要販賣用‧‧‧當天被告說他帶了十萬元，買了七萬元，當場剩下三萬元放在遮
    陽板上，迄今本案所有事證，也只有查到如此，當時不是因為有線報才去埋伏抓
    毒販。」等語，足見當時並未查獲被告有何販賣之具體事證（如販賣磅秤、夾鏈
    袋等對象），殊難只就前揭扣案之安非他命，遽以認定被告有何非法販賣甲基安
    非他命之意圖。惟查：
１、被告前二次均在苗栗縣苗栗市菲力電玩店，販入第二級毒品甲基安非他命，且均
    係供販賣，除據證人即警員劉文國證述明確外，且本次經查獲高達二四七‧一公
    克之甲基安非他命，又被告復無何經濟來源，其大量販入上開甲基安非他命，顯
    係為出售圖利供已施用安非他命而為，並非僅以大量販入而為認定，辯護人辯護
    意旨認原審僅以被告大量販入甲基安非他命即認定被告有意圖販賣第二級毒品即
    有誤會。
２、又每次施用甲基安非他命○‧三公克，可施用總計八百二十四次，每日一次僅須
    二年餘，辯護人認須二十二年多，顯係計算錯誤，容有誤會。又於致死量每日一
    公克之範圍內計算，需二百四十七天始能吸用完畢，時間已近八月餘，以被告購
    買之金額七萬元計算即每月用於施用安非他命約九千元，對於一無正常收入之人
    而言無異係一大負擔，況依被告於本院供承一天施用十幾公克，則其一月施用甲
    基之安非他命量可達十萬元左右，於其無正常經濟來源之情況下，益證其販入上
    開甲基安非他命係供販賣無疑。況甲基安非他命短期間未施用完畢即易潮解，此
    為眾所週知之事，被告購買甲基安非他命果係供自己施用，至愚亦無大量購置，
    以備潮解反致浪費之理。
３、又本件本院依上開卷附資料及證人劉文國之證述已足證明被告確有意圖營利而販
    入甲基安非他命，至於劉文國如何查獲本件被告持有安非他命，即與本院上開認
    定無涉，且本件雖未扣得磅秤、夾鍊袋等物，然本件被告意圖營利販入，茲按刑
    法上所謂販賣行為，不以販入後復行賣出為必要，只要以營利為目的，而有販入
    或賣出二者其一之行為，即足構成，雖未及賣出，仍屬販賣既遂，其後復分次賣
    出，與先前之販入行為，均為販賣犯行而構成連續犯（參照最高法院二十五年非
    字第一二三號判例、六十七年台上字第二五００號判例、八十八年度台上字第二
    八二八號判決意旨），是本件固未扣得磅秤、夾鍊袋等物等出售之工具，惟因其
    販入安非他命之犯行已臻明確，並無從以未扣得磅秤、夾鍊袋等物，而為有利於
    被告之認定。
三、按甲基安非他命係毒品危害防制條例第二條第一項、第二項第二款所稱之第二級
    毒品，而販賣毒品罪，只須行為人有營利意圖，一有販入或販出之行為，即屬既
    遂，不以販入後復行販出為必要（最高法院六十八年臺上字第六０六號判例可資
    參照）。故核被告所為，係犯同條例第四條第二項之販賣第二級毒品罪。其持有
    甲基安非他命之低度行為為其販賣之高度行為所吸收，不另論罪。又被告曾於八
    十五年間因違反麻醉藥品管理條例案件，經臺灣新竹地方法院判處有期徒刑六月
    ，嗣經臺灣高等法院駁回上訴確定，八十五年十月二十三日易科罰金執行完畢；
    復因竊盜案件，經臺灣新竹地方法院判處罰金四千元，於八十六年二月三日執行
    完畢；八十六年間又因贓物案件，經臺灣新竹地方法院判處有期徒刑四月確定，
    於八十七年二月二十八日執行完畢，有臺灣高等法院被告全國前案紀錄表一紙在
    卷可憑，其於有期徒刑之執行完畢後五年以內再犯本件有期徒刑以上之罪，為累
    犯，應依刑法第四十七條之規定加重其刑，惟因販賣第二級毒品罪，其本刑為無
    期徒刑部分，依刑法第六十五條第一項規定不得加重，故僅就其餘法定刑加重其
    刑。原審判決認被告罪證明確，而予論科，固屬有據。惟原審判決既認被告係於
    購買毒品之初即具圖利之意圖，則其所為已構成販賣第二級毒品罪，有如前述，
    原判決僅論以意圖販賣而持有第二級毒品罪，已有未合；又本件既未查得被告已
    販出第二級毒品之事證，其未因販賣毒品而有所得自明，原判決竟以推論方式計
    算被告意圖售出之價格為七萬零一元，而逕謂其意圖販毒所得為七萬零一元，依
    同條例第十九條第一項諭知沒收，於法更有違誤。被告上訴矢口否認販賣第二級
    毒品安非他命犯行，指摘原判決不當，雖無理由，然原審判決既有前揭可議，自
    應由本院將原審判決撤銷改判。爰審酌被告曾有販賣麻醉藥品及甲基安非他命等
    不良素行紀錄，竟仍無視科刑教訓，再涉本次犯行，一次購買大量毒品，對社會
    所生之危害非輕，然尚未及販出即為警查獲，及其年事已高，犯罪後仍矢口否認
    犯行之態度等一切情狀，量處如主文第二項所示之刑，以示懲儆。至扣案之甲基
    安非他命二大包、十小包（驗餘含袋重二四七點○九公克），為查獲之毒品，應
    依毒品危害防制條例第十八條第一項前段之規定宣告沒收銷燬之。扣案之現金三
    萬元，尚乏積極證據足認係供被告前開犯罪所用或因前開犯罪所得之物，又非違
    禁物，依法不得沒收，附此敘明。
四、至被告於原審辯稱與本院八十八年度上訴字第二七四六號之販賣第二級毒品案件
    ，其屢次出售甲基安非他命之「小江」、「阿龍」均屬同一人應屬向同一人販入
    ，二案件具有連續犯關係，本件為前案起訴效力所及，請求判決不受理云云。然
    按刑事訴訟法第二百六十條雖規定，不起訴處分已確定者，非有該條第一、二款
    情形之一，不得對於同一案件再行起訴。惟該法條所稱之同一案件，係指事實上
    之同一案件而言，不包括連續犯、牽連犯之法律上同一案件。蓋檢察官之不起訴
    處分，並無審判不可分原則之適用，從而已經不起訴處分之部分，即與其他未經
    不起訴處分之部分，不生全部與一部之問題，其他部分經偵查結果，如認為應提
    起公訴者，自得提起公訴，不受刑事訴訟法第二百六十條規定之限制。本件被告
    於到案時，承認有施用安非他命，雖經法院裁定送觀察、勒戒，嗣因無繼續施用
    毒品之傾向，經檢察官為不起訴處分確定。惟依該裁定書及不起訴處分書記載，
    係指自八十八年三月間起至八十九年二月十九日往前回溯四日內，在臺北地區施
    用安非他命之行為（見本院更(二)審卷第三十七頁、第五十頁）。而本案檢察官係
    起訴被告意圖販賣安非他命營利，於八十九年二月十九日下午六時許在苗栗市之
    菲力電動玩具店，向「阿龍」販入二四七點一公克安非他命後，旋於同日下午六
    時二十五分，在苗栗市福星山公園附近為警查獲。檢察官對於被告無繼續施用毒
    品之傾向，所為不起訴處分效力之範圍（即八十九年二月十九日以前，在臺北地
    區施用），並不包括八十九年二月十九日下午六時以後在苗栗市之販入及持有行
    為，附予敘明。
據上論斷，應依刑事訴訟法第三百六十九條第一項前段、第三百六十四條、第二百九
十九條第一項前段，毒品危害防制條例第四條第二項、第十八條第一項前段，刑法第
十一條前段、第四十七條，判決如主文。
本案經檢察官乙○○到庭執行職務。
中      華      民      國      九十二  年      四      月      三十    日
                                臺灣高等法院臺中分院刑事第三庭
                                      審判長法  官  陳  朱  貴
                                            法  官  劉  連  星
                                            法  官  胡  忠  文
右正本證明與原本無異。
如不服本判決應於收受送達後十日內向本院提出上訴書狀，其未敘述上訴之理由者並
得於提起上訴後十日內向本院補提理由書（均須按他造當事人之人數附繕本）。
                                            書記官  許  美  惠
中      華      民      國      九十二  年      五      月      一      日
毒品危害防制條例第四條
製造、運輸、販賣第一級毒品者，處死刑或無期徒刑；處無期徒刑者，得併科新台幣
一千萬元以下罰金。
製造、運輸、販賣第二級毒品者，處無期徒刑或七年以上有期徒刑，得併科新台幣七
百萬元以下罰金。
製造、運輸、販賣第三級毒品者，處五年以上有期徒刑，得併科新台幣五百萬元以下
罰金。
製造、運輸、販賣專供製造或施用毒品之器具者，處一年以上七年以下有期徒刑，得
併科新台幣一百萬元以下罰金。
前四項之未遂犯罰之。
                                                                        Ａ


司法院資訊處製作；財團法人民間司法改革基金會備份。
